最高法院刑事判決　　　　　　　九十六年度台非字第一五五號
上　訴　人　最高法院檢察署檢察總長
被　　　告　甲○○
上列上訴人因被告違反洗錢防制法案件，對於台灣桃園地方法院
中華民國九十五年六月三十日第一審確定簡易判決（九十五年度
桃簡字第一三六七號，聲請簡易判決處刑案號：台灣桃園地方法
院檢察署九十五年度偵字第九三九六號），認為違法，提起非常
上訴，本院判決如下：
    主  文
原判決撤銷。
本件管轄錯誤，移送台灣板橋地方法院。
    理  由
非常上訴理由稱：「一、按判決不適用法則或適用不當者，為違
背法令，刑事訴訟法第三百七十八條定有明文。次按『案件由犯
罪地或被告之住所、居所或所在地之法院管轄。』、『無管轄權
之案件，應諭知管轄錯誤之判決，並同時諭知移送於管轄法院。
』同法第五條第一項、第三百零四條定有明文。而定管轄權之有
無，以起訴時為準，又所謂起訴時，自以該案件繫屬於法院時為
準。且所謂判決違背法令，係指判決主文所由生之法令適用係屬
違誤者而言。故該項案件依法本應為某種判決，而原審因違背法
令為其他之判決者，無論係違反實體法或程序法，均屬判決違背
法令。二、本件原審判決認定被告甲○○明知提供金融帳戶予他
人，可使他人藉收購之存摺、帳戶以遂行掩飾或隱匿重大犯罪所
得財物之目的，竟於九十四年九月間某日，貪圖利益，基於幫助
洗錢之不確定故意犯意，在台北縣新莊市○○路上海銀行附近，
以新台幣（下同）五千元之代價，將其所有之中華郵政股份有限
公司新莊新泰路郵局00000000000000帳號存摺及提款卡交給真實
姓名年籍不詳之成年男子，任由所屬詐欺集團成員使用。嗣上揭
詐欺集團成員意圖為自己不法之所有，基於常業之犯意聯絡，於
九十四年九月二十三日，撥打許拱秀香之電話，佯稱許拱秀香之
子替人擔保借款三十萬元，若不代為還款，將斷其子之手腳，要
求許拱秀香付贖金三十萬元之名義，致許拱秀香陷於錯誤，而將
三十萬元匯入甲○○所有之上開帳戶，再由該詐欺集團成員至提
款機領取，嗣經警循線查獲，而論處被告有期徒刑四月，如易科
罰金，以三百元折算壹日。惟查，本件犯罪地如前所述係在台北
縣新莊市○○路上海銀行附近，且其時被告戶籍地址即設在台北
縣新莊市○○路三三四巷二號四樓，被告雖曾因另案在台灣桃園
監獄執行，然被告於本件檢察官於九十五年六月六日向台灣桃園
地方法院聲請簡易判決而繫屬於法院之前之九十五年六月一日業
已移監台灣雲林監獄迄同年八月二十六日執行完畢釋放，以上有
台灣桃園地方法院收狀章戳、被告戶籍遷徙紀錄資料及被告在監
所最新資料報表在卷足憑。是本件台灣桃園地方法院並非被告犯
罪地或住所、居所或所在地之管轄法院，復無其他管轄依據，本
無管轄權，揆諸前揭說明，自應諭知管轄錯誤之判決，並移送於
管轄法院。詎原審判決疏察，誤認為有管轄權，而為實體判決論
處被告罪刑，顯有判決適用法則不當之違背法令。案經確定，且
不利於被告，爰依刑事訴訟法第四百四十一條、第四百四十三條
提起非常上訴，以資救濟。」等語。
本院按判決不適用法則或適用不當者，為違背法令；又法院對無
管轄權之案件，應諭知管轄錯誤之判決，並同時諭知移送於管轄
法院；再案件由犯罪地或被告之住所、居所或所在地之法院管轄
，刑事訴訟法第三百七十八條、第三百零四條及第五條第一項分
別著有明文。本件原確定判決認定被告甲○○之犯罪地及住所均
在台北縣新莊市，係屬台灣板橋地方法院轄區，並未認定被告之
居所或所在地在原審法院所轄之區域。雖被告曾因過失致人於死
案件，於台灣桃園監獄執行；但於本件檢察官于民國九十五年六
月六日向原審法院聲請簡易判決前之同年月一日已移監至台灣雲
林監獄執行，至同年八月二十六日執行完畢，此有台灣桃園地方
法院收狀章、被告戶籍資料遷徙資料及被告在監所最新資料報表
在卷足憑，則本件即應由台灣板橋地方法院管轄，原審法院疏未
諭知管轄錯誤，而為科刑之判決，顯有適用法則不當之違背法令
。案經確定，且於被告不利，非常上訴意旨執以指摘，洵有理由
。應由本院將原判決撤銷，另諭知本件管轄錯誤，並移送於台灣
板橋地方法院，以資糾正。
據上論結，應依刑事訴訟法第四百四十七條第一項第一款但書、
第三百零四條，判決如主文。
中　　華　　民　　國　九十六　年　　六　　月　二十一　日
                      最高法院刑事第四庭
                          審判長法官  莊　登　照
                                法官  黃　一　鑫
                                法官  林　秀　夫
                                法官  徐　昌　錦
                                法官  張　清　埤
      本件正本證明與原本無異
                                      書  記  官
中　　華　　民　　國　九十六　年　　六　　月　二十六　日
                                                      Ｅ
